【裁判字號】    90,上易,4061
【裁判日期】    901231
【裁判案由】    妨害名譽
【裁判全文】
臺灣高等法院刑事判決                            九十年度上易字第四六一號
    上  訴  人
    即  自訴人  甲○○
    被      告  乙○○
右上訴人因被告公然侮辱等案件，不服臺灣士林地方法院八十九年度自字第二０八號
，中華民國九十年十一月一日第一審判決提起上訴，本院判決如左：
    主  文
上訴駁回。
    理  由
一、本案經本院審理結果，認第一審判決以不能證明被告犯罪而諭知無罪，核無不當
    ，應予維持，並引用第一審判決書所記載之理由及證據。
二、上訴意旨略以：
（一）如果在司法院不對外公開的人審會議上，某位男法官是否可以當著十幾位長官
      同事面前，當眾抹黑某位女法官收受賄賂不公自知難逃法網？可否當眾辱罵該
      女法官自認是妓女的傢伙不知羞恥？
（二）第一審原承審法官江翠萍原不調取八十九年三月十五日中國國際商業銀行人評
      會開會錄音帶勘驗，經自訴人書據陳情書向陳總統及司法院長等陳情抗議後，
      江翠萍法官始取消原訂於八十九年十二月十七日之宣判，立即發文要求中國國
      際商業銀行提供該錄音帶。如果乙○○在中國國際商業銀行人評會上罵死甲○
      ○可以無罪，江翠萍法官何須發文要求中國國際商業銀行提供該錄音帶。
（三）如果江翠萍法官未遭黨政關說可能判案不公，為何士林地院在自訴人九十年一
      月二日具狀聲請法官迴避前即先行內部調整職務撤換本案承審法官？
（四）如果乙○○在中國國際商業銀行人評會上罵死甲○○可以無罪，周明鴻法官何
      需花兩個下午時間勘驗該錄音帶？
（五）如果在特定多數人面前罵死人可以無罪，司法院何需畫蛇添足提出第二０三三
      號解釋：「刑法第三百零九條之公然侮辱，需侮辱行為足使不特定人或多數人
      得以共見共聞，即可成立。」如果特定多數人面前罵死人可以無罪，司法院大
      法官會議何需畫蛇添足提出釋字第一四五號解釋：「本院院字第二０三三號解
      釋所謂多數人，係包括特定多數人在內，至其人數應視立法意旨及實際情形已
      達到公然侮辱之程度而定，應予補充說明」？
（六）銀行員都知道，公佈他人存款數字尚為法所不許，豈可公佈他人負債數字？本
      案自訴人係於他案損害賠償之民事狀上，敘述薪水收入，財產狀況及購屋貸款
      供民事庭法官參酌，被告乙○○竟然據以在自訴人服務機構中國商銀十幾位長
      官同事面前，以「人評會反訴狀」公佈自訴人負債新台幣三百九十萬元並加評
      論「負債累累、心生歹念」，如此豈能狡辯說他沒有對自訴人抹黑毀謗及損害
      信用之意圖？如果某立委強姦者辯稱「是愛她才和她做愛」，如此是否即可脫
      卸強姦罪之刑責？
（七）遭台北地院劉亭柏法官以連續犯判處拘役五十九日之被告，只遭中國國際商銀
      記申誡二次考績核給全中國國際商銀最高九十分以資鼓勵，遭台北地院趙子榮
      法官以「前科犯」、「不知悔改」判處有期徒刑三月的被告不必記過處分，刑
      事庭一、二審四位法官判認因該案「精神上之痛苦非輕」的受害人及自訴人激
      動陳情抗議竟然反遭記大過降一級。中國國際商銀管理階層如此縱容袒護連續
      犯罪的國民黨籍員工乙○○欺壓孤立無援民進黨員工甲○○，也難怪他乙○○
      會「不知悔改」。
      本案被告乙○○八十九年三月十五日之惡言惡行如果可以無罪，豈非鼓勵被告
      乙○○可以繼續對他人任意抹黑辱罵？
（八）自訴人在法院之訴訟案件，有十幾件可能遭到黨政關說長官指示法官判案不公
      甚至遭到壓案不辦，法院也可能將開庭錄音帶外流剪接拷貝失蹤至少四十九天
      以上無法合理交代開庭錄音帶流向，如果法院連這種無法無天的事都敢作，還
      有什麼事不敢作？云云。
三、經查：
（一）原審已就自訴人所指被告涉犯罪嫌各點詳審調查，仍查無積極證據足認被告有
      何自訴人所指之公然侮辱犯行，並於判決理由欄內詳細說明。
（二）上訴人上訴理由除抒發個人對原審原承審法官可能遭受關說、指揮、不當干擾
      外，即是以個人臆測之詞對原審判決之認事用法為指摘，按法官守則第二條揭
      示「法官應超然公正，依據憲法及法律，獨立審判，不受及不為任何關說或干
      涉。」這是法官的天職，未能實踐公平法院的法官皆應去職。但是，刑事審判
      需根據客觀證據來認定事實，公正的刑事判決是依照法律，包括實體法、程序
      法及證據來形成，並不是順從訴訟當事人一方的意思。自訴人認遭被告甲○○
      在特定多數人前公然侮辱，原審判決已說明所謂公然縱包括特定之多數人之狀
      態，惟其人數仍需視立法意旨及實際情形已否達於公然之程度而定。查中國國
      際商銀人評會會議，既屬秘密且係為評議事件而召開，則實際上不可能屬於公
      然，於會議中所為之陳述，亦與刑法第三百零九條之公然侮辱有間，自難以該
      罪論斷。又刑法第三百十三條之妨害信用罪，係以散佈流言或詐術損害他人之
      信用，為其構成要件，所謂散佈流言，係將不實之傳說擴散傳布於大眾而言。
      被告於人評會反訴狀所述第一點第二項之資訊係自訴人於另案所提民事言詞辯
      論意旨補充說明（二）狀中所自書，有該書狀影本在卷可稽（見原審自訴人九
      十年十月九日所提原證四），自訴人既已自承有負債，且達新台幣三百十九萬
      元，故被告陳述自訴人負債新台幣三百十九萬元，自非被告所虛構之流言，故
      被告之行為，核與刑法第三百十三條之構成要件不該當。又依中國國際商業銀
      行人評會設置辦法第三條第二款、第八條、第十條之規定，系爭會議，既係針
      對自訴人與被告間之爭議事項為審議，被告將其與自訴人間所發生之事件因由
      及發展狀況，詳加陳述，以供人評會委員審議，則被告就書面及口頭陳述純係
      就事件當場充分表示意見，其目的在提供人評會相關資料，使能詳加審議，尚
      難遽認被告在主觀上有何妨害自訴人名譽及信用之故意。此外復查無其他積極
      證據足資證明被告有公然侮辱、毀謗、妨害信用之犯行，原審因而為被告無罪
      之諭知，核無不當，自訴人僅因原審判決未合己意而提起上訴，惟上訴理由除
      個人對原審承審法官之臆測外並未指出原審判決有何不當之處或提供可供調查
      之證據，而所假設之事例，亦均與本案無關，其上訴為無理由，應予駁回。
據上論斷，應依刑事訴訟法第三百六十八條，判決如主文。
中     華      民      國      九十      年     十二    月    三十一    日
                              臺灣高等法院刑事第十一庭
                                  審判長法  官  陳  彰  炳
                                        法  官  王  詠  寰
                                        法  官  徐  培  元
右正本證明與原本無異。
不得上訴。
                                        書記官  賴  淑  真
中      華      民      國     九十一     年     一     月      二      日

司法院資訊處製作；財團法人民間司法改革基金會備份。
